【裁判字號】    92,訴,1606
【裁判日期】    920910
【裁判案由】    常業詐欺等
【裁判全文】
臺灣臺中地方法院刑事判決                        九十二年度訴字第一六六號
    公  訴  人  臺灣臺中地方法院檢察署檢察官
    被      告  甲○○
右列被告等因常業詐欺等案件，經檢察官提起公訴（九十二年度偵字第四四九九號、
九十二年度偵字第九二四二號、九十二年度偵緝字第二七一號），本院判決如左：
    主  文
甲○○共同連續行使偽造私文書，累犯，足以生損害於他人，處有期徒刑捌月。扣案
偽造之「朱光榮」身分證壹枚、臺灣企銀民權分行帳號00000000000號「
朱光榮」名義存摺壹本、偽造如附表所示之「朱光榮」印章、印文及署押均沒收。
    事  實
一、甲○○前因妨害自由、公共危險等案件，各經臺灣高等法院、本院於判處有期徒
    刑一年二月、四月，嗣裁定應執行有期徒刑有期徒刑一年六月，經送監執行，於
    民國（下同）八十八年五月六日假釋，至八十八年五月二十九日假釋期滿視為已
    執行完畢，仍不知悔改。於九十二年二月初某日，見乙○○（另行審結）在報紙
    廣告欄登有收購帳戶之小廣告，而打電話向乙○○表示其欲出售帳戶，但因使用
    信用卡積欠銀行不少款項，銀行會自其帳戶內扣押存款，影響購買者使用等語，
    乙○○即告知其有管道可代辦偽造身分證，但費用要從出售帳戶款項中扣除等語
    ，甲○○遂予同意，而與乙○○共同基於偽造特種文書、偽造私文書之犯意聯絡
    ，先於九十二年二月八日，將其照片一張交給乙○○，委由乙○○購買偽造身分
    證，乙○○即以每張一萬元之代價，交由與之具有犯意聯絡，姓名年籍不詳，綽
    號「阿強」之成年男子在臺中縣、市某處偽造貼有甲○○照片之「朱光榮」名義
    之身分證一枚，交付乙○○轉交甲○○。甲○○即於九十二年二月十九日，委請
    不知情之刻印店人員偽造「朱光榮」印章一枚後，旋即持上開偽造身分證及印章
    ，分別至臺中市○○路五五九號臺新銀行民權分行、臺中市○○路八四號臺灣企
    銀民權分行、臺中市○○路○段二○八之一號聯邦銀行文心分行，向不知情之上
    開銀行承辦人員提出行使，假冒為「朱光榮」本人名義，於開戶申請書、印鑑卡
    等資料上偽造朱光榮署押，而偽造「朱光榮」名義之開戶申請書、印鑑卡等私文
    書後，復持以向上開銀行承辦人員提出行使，足以致「朱光榮」本人遭受刑事追
    訴之損害並足以生損害於上開銀行對於存戶管理之正確性。俟取得臺新銀行民權
    分行帳號00000000000000號、臺灣企銀民權分行帳號00000
    000000號、聯邦商業銀行文心分行九十二年二月十九日帳號000000
    000000號等三個活期儲蓄存款帳戶之存摺、提款卡（含密碼）後，再持至
    臺中市○○路與大雅路口，以每戶二千元之代價，出售予乙○○（但乙○○每個
    帳戶均扣除一千元作為偽造身分證之代價，故甲○○每個帳戶實際僅取得一千元
    ，共三千元）。嗣於九十二年二月二十一日下午四時許，為警循線至臺中市○○
    路與向上路口，緝獲乙○○及甲○○，在甲○○身上當場扣得偽造之「朱光榮」
    身分證一枚，自乙○○身上起出「朱光榮」名義之臺灣企銀民權分行帳號000
    00000000號存摺一本。
三、案經臺中市警察局第六分局報請臺灣臺中地方法院檢察署檢察官偵查起訴。
    理  由
一、訊據被告甲○○對於右揭事實坦承不諱，核與同案被告乙○○供述情節相符，並
    有如附表編號二至四所示之銀行開戶資料附卷可稽（均附於本院卷內），及扣案
    偽造之「朱光榮」身分證一枚、「朱光榮」名義之臺灣企銀民權分行帳號000
    00000000號存摺一本可證，該「朱光榮」身分證上貼被告甲○○照片，
    與真正身分證比對結果，本件扣案偽造朱光榮身分證紙質顏色較深，且其上花紋
    模糊不清，國旗紅色部分屬暗紅，非鮮紅色，內部關防之字體較粗，故顯與真正
    身分證不同，應係偽造無疑，亦有臺灣臺中地方法院檢察署檢察官勘驗筆錄一紙
    在卷可參（九十二年偵緝字第二七一號偵查卷第三六之一頁），事證明確，被告
    甲○○犯行洵堪認定。
二、核被告甲○○所為，係犯刑法第二百十六條、第二百十二條之行使偽造特種文書
    罪，及刑法第二百十六條、第二百十條行使偽造私文書罪。其與同案被告乙○○
    間、乙○○與製作偽造身分證之綽號阿強男子間，有犯意聯絡及行為分擔，均為
    共同正犯。其利用不知情之刻印店人員偽刻朱光榮之印章，為間接正犯。其共同
    偽造身分證之低度行為，被行使之高度行為吸收，偽造印章、印文、署押為偽造
    私文書之部分行為，而偽造私文書之低度行為，復被行使之高度行為吸收，均不
    另論罪。其所犯行使偽造特種文書及行使偽造私文書申辦帳戶之行為，係一行為
    觸犯數罪名，為想像競合犯，依刑法第五十五條規定，從較重之行使偽造私文書
    罪處斷。其連續向三所銀行行使偽造私文書，時間緊接，方法相同，觸犯構成要
    件相同之罪名，顯係基於概括犯意為之，為連續犯，應依刑法第五十六條之規定
    以一罪論，並加重其刑。次查被告甲○○前因妨害自由、公共危險等案件，各經
    臺灣高等法院、本院於判處有期徒刑一年二月、四月，嗣裁定應執行有期徒刑有
    期徒刑一年六月，經送監執行，於民國八十八年五月六日假釋，至八十八年五月
    二十九日假釋期滿視為已執行完畢，有臺灣臺中地方法院檢察署刑案資料查註紀
    錄表、臺灣高等法院被告全國前案紀錄表在卷可稽，被告於執行完畢後五年內再
    犯本件有期徒刑以上之罪，為累犯，應依刑法第四十七條之規定加重其刑，並與
    前揭連續犯之規定遞加重之。爰審酌被告甲○○持偽造身分證辦理開戶再將帳戶
    價售作為人頭帳戶，並偽造印章、印文、署押，連續開設三個帳戶，所生之危害
    非小，此風實不可長，惟其犯罪之動機係因失業貪圖小利，所得報酬亦僅三千元
    ，犯罪後坦承犯行，態度良好等一切情狀，量處如主文所示之刑。扣案偽造之「
    朱光榮」身分證一枚、臺灣企銀民權分行帳號00000000000號「朱光
    榮」名義存摺一本，分別為被告甲○○、乙○○所有因犯本件罪行所得之物，應
    依刑法第三十八條第一項第三款之規定沒收。如附表所示之偽造「朱光榮」印章
    、印文及署押，均應依刑法第二百十九條之規定沒收。
三、公訴意旨雖認被告甲○○另犯刑法第三十條第一項、第三百三十九條第一項之幫
    助詐欺取財罪嫌，惟依共犯從屬性之原理，幫助犯之成立須以正犯之成立為前提
    ，倘若被幫助者不構成犯罪，幫助者之行為自亦不構成犯罪。依本案現存之卷證
    資料，尚無證據可證明有任何詐欺、擄車勒贖等犯罪集團獲得款項流入「朱光榮
    」之帳戶，或有被害人因前揭之帳戶受有損害而報案及有其他利用「朱光榮」帳
    戶為犯罪行為之情事，因而此部份缺乏正犯之犯罪可據以從屬，故尚難逕認被告
    甲○○成立幫助詐欺罪嫌。惟檢察官係與前揭有罪部分以牽連犯之裁判上一罪關
    係起訴，爰不另為無罪之諭知。
據上論斷，應依刑事訴訟法第二百九十九條第一項前段，刑法第二十八條、第五十六
條、第二百十六條、第二百十二條、第二百十條、第五十五條、第四十七條、第三十
八條第一項第三款、第二百十九條，罰金罰鍰提高標準條例第一條前段，判決如主文
。
中      華      民      國    九十二    年      九      月      十      日
                                        法  官  林念祖
右正本證明與原本無異。
如不服本判決，應於送達後十日內向本院提出上訴狀（須附繕本），上訴於臺灣高等
法院臺中分院。
                                        書記官
中      華      民      國    九十二    年      九      月      十      日
附表：
編號                名稱及數量
一、偽造之「朱光榮」名義印章壹枚
二、臺新銀行民權分行九十二年二月十九日帳號00000000000000號活
    期儲蓄存款帳戶：印鑑卡上偽造之「朱光榮」印文貳枚、偽造之「朱光榮」署押
    壹枚，「客戶基本資料表」上偽造之「朱光榮」印文伍枚、偽造之「朱光榮」署
    押肆枚
三、臺灣企銀民權分行九十二年二月十九日帳號00000000000號活期儲蓄
    存款帳戶：印鑑卡上偽造之「朱光榮」印文貳枚、偽造之「朱光榮」署押壹枚，
    「存款往來申請書暨約定書」上偽造之「朱光榮」印文貳枚、偽造之「朱光榮」
    署押壹枚
四、聯邦商業銀行文心分行九十二年二月十九日帳號000000000000號活
    期儲蓄存款帳戶：印鑑卡上偽造之「朱光榮」印文貳枚、偽造之「朱光榮」署押
    壹枚，「申請書」上偽造之「朱光榮」印文肆枚、偽造之「朱光榮」署押肆枚
附錄論罪科刑法條
刑法第二百十條
偽造、變造私文書，足以生損害於公眾或他人者，處五年以下有期徒刑。
刑法第二百十二條
偽造、變造護照、旅券、免許證、特許證及關於品行、能力服務或其他相類之證書、
介紹書，足以生損害於公眾或他人者，處一年以下有期徒刑、拘役或三百元以下罰金
。
刑法第二百十六條
行使第二百十條至第二百十五條之文書者，依偽造、變造文書或登載不實事項或使登
載不實事項之規定處斷。


司法院資訊處製作；財團法人民間司法改革基金會備份。
